【裁判字號】    98,上,1070
【裁判日期】    990202
【裁判案由】    損害賠償
【裁判全文】
臺灣高等法院民事判決                  98年度上字第1070號
上  訴  人  乙○○
被  上訴人  丙○○
上列當事人間損害賠償事件，上訴人對於民國98年8月28日臺灣
臺北地方法院第一審判決（98年度訴字第1081號）提起上訴，並
為聲明之減縮，本院於99年1月19日言詞辯論終結，判決如下：
    主  文
上訴駁回。
第二審訴訟費用由上訴人負擔。
    事實及理由
壹、程序方面
一、按訴狀送達後，原告不得將原訴變更或追加他訴。但擴張或
    減縮應受判決事項之聲明者，不在此限。此觀諸民事訴訟法
    第255條第1項第3款規定自明。又第二審訴之變更或追加，
    非經他造同意，不得為之。但第255條第1項第2款至第6款情
    形，不在此限。同法第446條第1項亦有明定。查上訴人之上
    訴聲明原為「(一)原判決廢棄。(二)被上訴人不得於每日凌晨12
    時至上午8時起在臺北市○○○路○段160巷60號4樓處為製
    造噪音之行為。(三)被上訴人應給付上訴人新臺幣（下同）66
    1元。(四)願供擔保請准宣告假執行。」（見本院卷第19頁背
    面、第38頁）。嗣於本院言詞辯論時，減縮聲明為「(一)原判
    決廢棄。(二)被上訴人應給付上訴人661元。」（見本院卷第7
    9頁）。核屬減縮應受判決事項之聲明，揆諸上開規定，當
    屬合法，應予准許，先此說明。
二、至上訴人於本院追加被告甲○○部分，為不合法，另以裁定
    駁回，附此指明。
貳、實體方面
一、上訴人起訴主張：伊為臺北市○○○路○段160巷62號3樓房
    屋（下稱62號3樓房屋）住戶，被上訴人為臺北市○○○路○
    段160巷60號4樓房屋（下稱60號4樓房屋）住戶。自民國98
    年農曆年過後，伊常因被上訴人於半夜用力關浴室門，產生
    很大聲音，嚴重影響伊之睡眠，屢經敲門勸告，被上訴人皆
    不開門，爰依侵權行為之法律關係，而聲明：(一)被上訴人應
    停止在半夜12時至早上8時製造噪音。(二)被上訴人應給付伊
    661元。(三)願供擔保請准宣告假執行。
二、被上訴人則以：伊為60號4樓房屋所有人，惟將該處隔成套
    房出租，未居住於60號4樓房屋。伊否認有製造噪音情事，
    應由上訴人負舉證之責。至上訴人主張受有損害，亦應提出
    證據證明等語置辯，而聲明：(一)上訴人於原審之訴及假執行
    之聲請均駁回。(二)如受不利判決，願供擔保請准宣告免為假
    執行。
三、本件經原審判決駁回上訴人之訴及其假執行之聲請。上訴人
    不服原審判決提起上訴，並減縮聲明為：(一)原判決廢棄。(二)
    被上訴人應給付上訴人661元。被上訴人則聲明：上訴駁回
    。
四、兩造不爭執之事實（見本院98年11月23日準備程序筆錄，並
    依判決格式修正或刪減文句，或依爭點論述順序整理內容）
（一）上訴人為62號3樓房屋之所有人及住戶，被上訴人則為60
      號4樓房屋之所有人。
（二）被上訴人將60號4樓房屋隔成6間套房出租。
（三）臺北市○○○路○段160巷60號，與同巷62號為四層樓連棟
      建築公寓，各有獨立大門，每棟與隔壁棟共用一面牆，62
      號3樓房屋在60號4樓房屋斜下方。
（四）被上訴人曾對上訴人提起侵入住宅、毀損、騷擾等之刑事
      告訴，經臺灣臺北地方法院檢察署（稱北檢）以98年度偵
      字第11309號偵查案件受理。
（五）上揭事實，並有兩造不爭執其形式真正（見本院同上筆錄
      ）之照片附卷可稽（見原審卷第40頁），自堪信為真實。
五、經本院於98年11月23日與兩造整理並協議簡化之爭點為（見
    本院上開筆錄，並依本院論述之先後與妥適，而調整其順序
    、內容）
（一）被上訴人於98年2月迄今，有無於60號4樓房屋製造噪音之
      行為？
（二）倘被上訴人有上開行為，是否造成上訴人受有損害？上訴
      人是否因而至精神科看診支出醫療費用？支出醫療費用金
      額若干？是否得向被上訴人請求？
（三）上訴人得否向被上訴人請求精神慰撫金1元？
六、茲就爭點分別論述如下
（一）上訴人就「被上訴人於98年2月迄今，有於60號4樓房屋製
      造噪音之行為」之侵權行為事實，未舉證以明，是不能認
      定被上訴人有於60號4樓房屋製造噪音之行為。
    按因故意或過失，不法侵害他人之權利者，負損害賠償責
      任。故意以背於善良風俗之方法，加損害於他人者亦同。
      民法第184條第1項定有明文。又不法侵害他人之身體、健
      康、名譽、自由、信用、隱私、貞操，或不法侵害其他人
      格法益而情節重大者，被害人雖非財產上之損害，亦得請
      求賠償相當之金額。觀諸民法第195條第1項規定亦明。因
      是之故，行為人如於他人居住區域發出超越一般人社會生
      活所能容忍之噪音，致他人身體、健康受有損害，且侵害
      他人居住安寧之人格利益，如情節重大，被害人除得請求
      財產上之損害賠償外，亦得依民法第195條第1項規定請求
      賠償相當之金額。
    惟當事人主張有利於己之事實者，就其事實有舉證之責任
      ，民事訴訟法第277條前段有明文規定。是民事訴訟如係
      由上訴人主張權利者，應先由上訴人負舉證之責，若上訴
      人先不能舉證，以證實自己主張之事實為真實，則被上訴
      人就其抗辯事實即令不能舉證，或其所舉證據尚有疵累，
      亦應駁回上訴人之請求（最高法院17年上字第917號判例
      意旨參照）。據此而論，上訴人主張被上訴人有「於60號
      4樓房屋製造噪音之行為」之侵權行為事實，揆諸上開規
      定說明，應由上訴人負舉證責任，應堪確定。
    經查，上訴人為62號3樓房屋之所有人及住戶，被上訴人
      為60號4樓房屋之所有人；被上訴人業將60號4樓房屋隔成
      6間套房出租；臺北市○○○路○段160巷60號，與同巷62
      號為四層樓連棟建築公寓，各有獨立大門，每棟與隔壁棟
      共用一面牆，62號3樓房屋在60號4樓房屋斜下方等事實，
      為兩造所無異詞（見上四之（一）、（二）、（三）所示
      ），自堪認為實在。
    次查，被上訴人否認居住於60號4樓房屋等情，核與證人
      甲○○結稱：被上訴人未住於60號4樓房屋，其在汐止有
      住所；被上訴人晚上有事情雖會至該處，但不會到晚上十
      二點以後；被上訴人去60號4樓是給房客房租之通知單、
      或維修損害燈泡等節相合，並有被上訴人之戶籍謄本附卷
      可參（見原審卷第22頁）。且甲○○雖向被上訴人承租60
      號4樓房屋，但應無甘冒偽證刑責，而故意偏袒被上訴人
      之可能。準此可見，被上訴人上開辯解，應堪採信。
    上訴人另主張：被上訴人可能故意進入該處製造噪音云云
      。惟查，62號3樓房屋在60號4樓房屋斜下方等事實，為兩
      造所不爭執，業如上所示。是衡諸常情，倘被上訴人確
      於60號4樓房屋有製造噪音之行為，受影響最鉅者，應為
      左右或正上下方之鄰居，惟除上訴人表示被上訴人製造噪
      音外，並無其他住戶反應噪音問題，益見不能證明被上訴
      人有製造噪音之行為。
    至上訴人主張60號4樓房屋前承租人潘世凱有製造噪音之
      行為，要與被上訴人無關，自不能以之為被上訴人有製造
      噪音行為之證據。另上訴人提出之光碟3片，經本院勘驗
      後，雖出現確有關門聲響等情事，但該關門聲響究來自何
      處？是否60號4樓房屋發出？是否被上訴人所製造？均無
      從證明，自不能以該光碟片為被上訴人有侵權行為之證明
      。
    再查，本件爭點為「被上訴人於98年2月迄今，有無於60
      號4樓房屋製造噪音之行為」之事實，而上訴人另聲請訊
      問證人丙○○、陶月琴，其待證事實皆與上開爭點無涉（
      見本院卷第70頁），核無調查之必要，附此指明。
    此外，上訴人就其主張被上訴人有「於60號4樓房屋製造
      噪音之行為」之侵權行為事實，並未舉證以實其說，自不
      能認定被上訴人有於60號4樓房屋製造噪音之行為，應屬
      明悉。
（二）承上（一）所述，上訴人既不能證明被上訴人於60號4樓
      房屋有製造噪音之行為，則上訴人所為各項請求，即屬無
      據。職是，原列爭點「倘被上訴人有上開行為，是否造成
      上訴人受有損害？上訴人是否因而至精神科看診支出醫療
      費用？支出醫療費用金額若干？是否得向被上訴人請求？
      」「上訴人得否向被上訴人請求精神慰撫金1元？」等部
      分，即無贅予論述之必要，附此指明。
七、綜上所述，上訴人主張被上訴人有上開侵權行為，致其受有
    健康損害等節，為不足採。被上訴人抗辯其無侵權行為，尚
    屬可信。是則，上訴人執上開主張被上訴人應負侵權行為之
    損害賠償云云，自屬無據。從而，上訴人依民法第184條第1
    項前段、第195條第1項，請求被上訴人應給付伊661元，為
    無理由，應予駁回。原審就此部分為上訴人敗訴之判決，及
    駁回其假執行之聲請，並無不合。上訴意旨指摘原判決不當
    ，求予廢棄改判，為無理由，應予駁回。
八、本件事證已臻明確，至於未論述之爭點；兩造其餘之攻擊或
    防禦方法；未經援用之證據，經本院斟酌後，認為均不足以
    影響本判決之結果，自無一一詳予論駁之必要，併此敘明。
九、據上論結，本件上訴為無理由，依民事訴訟法第449條第1項
    、第78條，判決如主文。
中    華    民    國    99    年     2    月     2    日
                  民事第五庭
                        審判長法  官  李錦美
                              法  官  黃雯惠
                              法  官  鍾任賜
正本係照原本作成。
不得上訴。
中    華    民    國    99    年     2    月     2    日
                              書記官  吳金來

司法院資訊處製作；財團法人民間司法改革基金會備份。
